【裁判字號】    98,訴緝,231
【裁判日期】    980622
【裁判案由】    毒品危害防制條例
【裁判全文】
臺灣臺中地方法院刑事判決             98年度訴緝字第231號
公  訴  人  臺灣臺中地方法院檢察署檢察官
被      告  甲○○
                    （現因另案於臺灣臺中監獄執行中）
上列被告因違反毒品危害防制條例案件，經檢察官提起公訴（九
十七年度毒偵字第三七九三號），被告於準備程序中就被訴事實
為有罪之陳述，受命法官於聽取當事人之意見後，由本院合議庭
裁定由受命法官獨任以簡式審判程序判決如下：
    主    文
甲○○施用第一級毒品，累犯，處有期徒刑壹年。
    犯罪事實
一、甲○○前因施用毒品案件，經本院以八十八年度毒聲字第六
    四一六號裁定令入勒戒處所觀察、勒戒後，認無繼續施用毒
    品之傾向，於民國八十八年十二月一日執行完畢出所，由臺
    灣臺中地方法院檢察署檢察官以八十八年度毒偵字第二四六
    三號處分書為不起訴處分確定；又因施用毒品案件，經本院
    以八十九年度毒聲字第三二五六號裁定令入勒戒處所觀察、
    勒戒後，認無繼續施用毒品之傾向，於八十九年八月十五日
    執行出所，並由臺灣臺中地方法院檢察署檢察官以八十九年
    度毒偵字第三二六四號處分書為不起訴處分確定。其後又因
    違反毒品危害防制條例之施用毒品案件，經本院以九十三年
    度訴字第一八五九號判決處以有期徒刑十月確定，於九十四
    年五月八日縮刑期滿執行完畢；又因詐欺案件，經本院以九
    十六年度沙簡字第一七○號判決處以有期徒刑五月，如易科
    罰金以新臺幣一千元折算一日確定，復經本院以九十六年度
    聲減字第七四○號裁定減刑為有期徒刑二月又十五日，如易
    科罰金以新臺幣一千元折算一日確定，於九十六年九月十一
    日縮刑期滿執行完畢。詎其猶不知悔改，於前次違反毒品危
    害防制條例之施用毒品案件執行完畢後五年內，復另基於施
    用第一級毒品海洛因之犯意，於九十七年五月三十日下午五
    時許，在臺中縣沙鹿鎮○○路三七九巷五號其住處內，以針
    筒注射之方式，施用海洛因一次。嗣於九十七年六月一日下
    午三時三十分許，在臺中縣梧棲鎮○○○路二九○號前，因
    疑似交易毒品為警盤查，其於警方尚未查悉其有本案之施用
    第一級毒品海洛因犯行前，主動向司法警察自首有上揭犯行
    而接受審判，經警採其尿液送驗結果，確呈嗎啡陽性反應。
二、案經臺中縣警察局清水分局報請臺灣臺中地方法院檢察署檢
    察官偵查起訴。
    理    由
一、程序方面：
  (一)本案被告甲○○所犯係死刑、無期徒刑、最輕本刑為三年以
    上有期徒刑以外之罪，被告於行準備程序中就被訴事實為有
    罪之陳述，經法官告知簡式審判程序之旨，並聽取公訴人、
    被告之意見後，本院合議庭認為適宜由受命法官獨任進行簡
    式審判程序，而依刑事訴訟法第二百七十三條之一第一項規
    定，裁定改用簡式審判程序，是本案之證據調查，依刑事訴
    訟法第二百七十三條之二、同法第一百五十九條第二項之規
    定，不適用傳聞法則有關限制證據能力之相關規定。
  (二)本案被告所為不利於己之供述，並無出於強暴、脅迫、利誘
    、詐欺、疲勞訊問、違法羈押或其他不正之方法，亦非違反
    法定障礙事由經過期間不得訊問或告知義務之規定而為，依
    刑事訴訟法第一百五十六條第一項、第一百五十八條之二規
    定，應認其有證據能力。
  (三)本案認定犯罪事實所憑之非供述證據，均無違反法定程序而
    取得之情形，依刑事訴訟法第一百五十八條之四反面規定，
    自有證據能力。
二、上揭事實，業據被告於警詢及本院審理時均坦承不諱，其尿
    液經送檢驗結果，亦呈嗎啡陽性反應，有臺中縣警察局清水
    分局勘察採證同意書、臺中縣警察局清水分局委託鑑驗尿液
    代號與真實姓名對照表、中山醫學大學附設醫院檢驗科藥物
    檢測中心九十七年六月十九日尿液檢驗報告一紙附卷足佐。
    此外，並有刑案現場測繪圖、臺灣高等法院被告前案紀錄表
    、臺灣臺中地方法院檢察署刑案資料查註紀錄表各一份在卷
    可憑，足見被告自白與事實相符，其於施用毒品案件執行完
    畢後，五年內再犯毒品危害防制條例第十條第一項之罪，事
    證明確，犯行洵堪認定，應依法論科。
三、按最高法院九十五年五月九日九十五年度第七次刑事庭會議
    決議要旨：「一施用第一、二級毒品為犯罪行為，毒品危害
    防制條例第十條定有處罰明文。故施用第一、二級毒品者，
    依前揭規定本應科以刑罰。惟基於刑事政策，對合於一定條
    件之施用者，則依同條例第二十條、第二十三條之規定，施
    以觀察、勒戒及強制戒治之保安處分。二、毒品危害防制
    條例於民國九十二年七月九日修正公布，自九十三年一月九
    日施行，其中第二十條、第二十三條將施用毒品之刑事處遇
    程序，區分為『初犯』及『五年內再犯』、『五年後再犯』
    。依其立法理由之說明：『初犯』，經觀察、勒戒或強制戒
    治後，應為不起訴處分或不付審理之裁定；經觀察、勒戒或
    強制戒治執行完畢釋放後，『五年內再犯』者，因其再犯率
    甚高，原實施之觀察、勒戒及強制戒治既已無法收其實效，
    爰依法追訴或裁定交付審理。至於經觀察、勒戒或強制戒治
    執行完畢釋放後，『五年後再犯』者，前所實施之觀察、勒
    戒或強制戒治已足以遮斷其施用毒品之毒癮，為期自新及協
    助其斷除毒癮，仍適用『初犯』規定，先經觀察、勒戒或強
    制戒治之程序。從而依修正後之規定，僅限於『初犯』及『
    五年後再犯』二種情形，始應先經觀察、勒戒或強制戒治程
    序。倘被告於五年內已再犯，經依法追訴處罰，縱其第三次
    （或第三次以上）再度施用毒品之時間，在初犯經觀察、勒
    戒或強制戒治執行完畢釋放五年以後，已不合於『五年後再
    犯』之規定，且因已於『五年內再犯』，顯見其再犯率甚高
    ，原實施觀察、勒戒或強制戒治，已無法收其實效，即應依
    該條例第十條處罰。」是被告本件再度施用毒品之時間（即
    九十七年五月三十日下午五時許），雖在二犯經觀察、勒戒
    執行完畢釋放（即八十九年八月十五日）五年以後，而不合
    於「五年後再犯」之規定，惟其又因施用毒品案件，經本院
    以九十三年度訴字第一八五九號判決處以有期徒刑十月確定
    ，依上開最高法院決議內容，認被告再犯率甚高，原實施觀
    察、勒戒或強制戒治，已無法收其實效，應依毒品危害防制
    條例第十條處罰。
四、核被告所為，係犯毒品危害防制條例第十條第一項施用第一
    級毒品罪。其施用前持有第一級毒品之低度行為，已為施用
    第一級毒品之高度行為所吸收，不另論罪。被告前因詐欺案
    件，經本院以九十六年度沙簡字第一七○號判決處以有期徒
    刑五月，如易科罰金以新臺幣一千元折算一日確定，復經本
    院以九十六年度聲減字第七四○號裁定減刑為有期徒刑二月
    又十五日，如易科罰金以新臺幣一千元折算一日確定，於九
    十六年九月十一日縮刑期滿執行完畢，有臺灣高等法院被告
    前案紀錄表及臺灣臺中地方法院檢察署刑案資料查註紀錄表
    在卷可憑，被告前受有期徒刑執行完畢，五年內故意再犯
    本件有期徒刑以上之罪，為累犯，應依刑法第四十七條第一
    項之規定加重其刑。又被告於有偵查犯罪職權之機關或個人
    發覺其犯罪前，主動向承辦警員自首上開施用第一級毒品海
    洛因犯行，此據被告於警詢時供明，並有警員職務報告書在
    卷可憑，則被告在警員未發現有確切之根據得為合理之懷疑
    前（即本案並未查扣得任何毒品或供施用毒品之工具等），
    即主動供述其施用第一級毒品海洛因，符合自首之規定，依
    刑法第六十二條前段規定減輕其刑，並先加重後減輕之。爰
    審酌被告一再施用毒品，於前次施用毒品案件執行完畢後，
    五年內再犯本案毒品危害防制條例第十條之罪，戕害自身健
    康，且其前有多次毒品前科，素行堪認不佳，暨其智識、犯
    罪之目的、動機、手段等一切情狀，量處如主文所示之刑，
    以資懲儆。
據上論斷，應依刑事訴訟法第二百七十三條之一第一項、第二百
九十九條第一項前段，毒品危害防制條例第十條第一項、第二十
三條第二項，刑法第十一條前段、第四十七條第一項、第六十二
條前段，判決如主文。
中    華    民    國    98    年    6     月    22    日
                  刑事第十三庭  法  官  黃裕仁
上正本證明與原本無異。
如不服本判決應於收受判決後十日內向本院提出上訴書狀，並應
敘述具體理由；其未敘述上訴理由者，應於上訴期間屆滿後二十
日內向本院補提理由書（均須按他造當事人之人數附繕本，切勿
逕送上級法院）。
                                書記官  何惠文
中    華    民    國    98    年    6     月    22    日
附錄論罪科刑法條
毒品危害防制條例第十條第一項
施用第一級毒品者，處六月以上五年以下有期徒刑。


司法院資訊處製作；財團法人民間司法改革基金會備份。
